臺灣高等法院高雄分院刑事判決　　　　96年度上重訴字第35號
上　訴　人
即　被　告　甲○○○○○○○○.
　　　　　　　　　　（台灣高雄看守所羈押中）
指定辯護人　本院公設辯護人孫妙岑
上列上訴人因違反毒品危害防制條例等案件，不服臺灣高雄地方
法院96年度重訴字第71號中華民國96年9 月18日第一審判決（起
訴案號：臺灣高雄地方法院檢察署96年度偵字第14008 號），提
起上訴，本院判決如下：
    主  文
原判決撤銷。
甲○○○○○○○○○ ○○○○○○○○○○ 共同運輸第一級毒品，處有期徒刑拾陸
年。扣案附表編號1 所示之第一級毒品海洛因沒收銷燬，扣案附
表編號2-4 所示等物均沒收。
    事  實
一、甲○○○○○○○○○ ○○○○○○○○○○ （馬來西亞籍，下稱LOGESPARAN）
    明知海洛因係我國毒品危害防制條例第2 條第2 項第1 款所
    定之第一級毒品，不得任意持有、運輸，且為行政院依據懲
    治走私條例第2 條第4 項授權公告之管制進出口物品，不得
    私運進口，竟於民國96年5 月11日，在泰國曼谷某飯店，與
    真實姓名年籍不詳自稱「LAI 」泰國籍成年男子、自稱「EL
    ANGO」、「APPU」馬來西亞籍成年男子等3 人碰面，由「LA
    I 」等3 人提議，委由LOGESPARAN將海洛因夾藏私運來臺，
    事成之後返回泰國，則給予馬幣5 萬元之報酬，LOGESPARAN
    因負債需款而應允，則與「LAI 」等3 人共同基於運輸第一
    級毒品海洛因及私運管制物品進口至臺灣地區之犯意聯絡，
    由「LAI 」於翌日（12日）上午9 時許，將已預先夾藏海洛
    因1 包（附表編號1 、2 所示）在行李箱拉桿後蓋內之藍色
    行李箱1 只（附表編號3 所示），在泰國曼谷某飯店交付LO
    GESPARAN，並指示其搭機來臺由高雄國際機場入境後，投宿
    高雄市喜悅飯店（Hotel New Image） ，再電話聯絡「LAI
    」友人前來拿取。嗣於96年5 月12日17時45分許（泰國時間
    ），LOGES PARAN 搭乘中華航空CI-648號班機，自泰國曼谷
    將上開夾藏之海洛因運輸來臺，於同日（12日）晚間近23時
    許抵達高雄國際機場入境，因內政部警政署航空警察局高雄
    分局安檢人員於執行入境託運行李「X 光機」監控時，發現
    LOGESPARAN所託運之上開藍色行李箱內物品呈毒品反應，遂
    會同財政部高雄關稅局高雄機場分局人員至提領行李處等候
    ，嗣於當晚（12日）23時30分許，LOGESPARAN提領上開藍色
    行李箱時為警當場查獲，並扣得上開海洛因1 包（附表編號
    1 、2 所示），「LAI 」所有而交由LOGESPARAN共同運輸毒
    品所用之藍色行李箱1 只（附表編號3 所示），及LOGESPAR
    AN所有供其運輸毒品入境聯絡「LAI 」友人取貨所用之行動
    電話1 支（附表編號4 所示）。
二、案經內政部警政署航空警察局高雄分局報請臺灣高雄地方法
    院檢察署檢察官偵查起訴。
    理  由
一、證據能力：
(一)、按鑑定人由審判長、受命法官或檢察官就下列之人選任1 人
    或數人充之：(一)就鑑定事項有特別知識經驗者。(二)經政府機
    關委任有鑑定職務者；鑑定之經過及其結果，應命鑑定人以
    言詞或書面報告；法院或檢察官得囑託醫院、學校或其他相
    當之機關、團體為鑑定，或審查他人之鑑定，並準用第203
    條至第206 條之1 規定，刑事訴訟法第198 條、第206 條第
    1 項、第208 條第1 項分別定有明文。
 1、卷附法務部調查局毒品鑑定書，雖係被告以外之人於審判外
    之書面陳述，然該局係臺灣高等法院檢察署關於毒品鑑定之
    概括選任鑑定機關，此有臺灣高等法院檢察署92年9 月9 日
    檢文允字第0921001203號函附之「臺灣高等法院檢察署檢察
    長概括選任鑑定機關表列」足參，則上開槍彈鑑定書，為刑
    事訴訟法第159 條第1 項規定之例外情形，應有證據能力。
 2、卷附尿液檢驗報告，雖係被告以外之人於審判外之書面陳述
    ，然高雄市立凱旋醫院係臺灣高雄地方法院檢察署關於施用
    毒品鑑定之概括選任鑑定機關，此有臺灣高雄地方法院檢察
    署92年10月23日雄檢楠文字第0921000294號函附之「臺灣高
    雄地方法院檢察署檢察長概括選任鑑定人或囑託鑑定機關（
    團體）名冊」足參，則上開尿液檢驗報告，為刑事訴訟法第
    159 條第1 項規定之例外情形，應有證據能力。
(二)、卷附之高雄關稅局扣押貨物、運輸工具收據及搜索筆錄、航
    空警察局高雄分局扣押筆錄、扣押物品目錄表等，固均屬書
    面之傳聞證據，然檢察官、被告、辯護人已於本院審理調查
    上開證據時，就此證據能力均表示無意見，且本院認為以之
    作為本件論証之證據，均與待證事實具有關聯性，作為本案
    之證據亦屬適當，依刑事訴訟法第159 條之5 第1 項規定，
    自得為證據。
二、訊據上訴人即被告LOGESPARAN固供承伊於入境來臺前，在泰
    國某飯店如何與「LAI 」等3 人謀議，由伊將「LAI 」所交
    付之藍色行李箱1 只（附表編號3 所示）運輸託運搭機來臺
    ，伊於上開時、地通關入境提領行李時為警查獲，並於行李
    箱內遭查扣夾藏海洛因（附表編號1 、2 所示）毒品等情，
    然否認上開共同運輸第一級毒品犯行，辯稱：伊不知行李箱
    內所夾藏之物係海洛因毒品，「LAI 」係告知內藏剴他命（
    Ｋ他命），伊遭查獲後始知是海洛因；又伊此次運輸來臺所
    得報酬，「LAI 」係答應事成之後，伊返回泰國時要給伊馬
    幣5 千元，並非給5 萬元云云。經查：
(一)、被告於經查獲後，於財政部高雄關稅局詢問、內政部警政署
    航空警察局高雄分局調查、偵查（偵查中之訊問及檢察官聲
    請原審法院羈押之訊問）、原審初訊時中，均供稱「伊來臺
    之前並不知道所攜帶的行李箱中藏有毒品」云云（見偵卷第
    8 、13、40頁，原審聲羈卷第5 頁、原審卷第9 頁），始終
    未曾提及「扣案行李箱內是夾帶剴他命」等情，足認被告於
    原審準備程序之後及上訴至本院時，均改稱「LAI 」係告知
    要夾帶剴他命至臺灣云云，應係被告認知其所犯運輸第一級
    毒品之重罪難逃，因而避重就輕改口承認刑責較輕之運輸第
    三級毒品剴他命，自難逕信。
(二)、關於被告此次運輸毒品來臺之代價即報酬，被告於警詢、偵
    查中雖均供述「美金300 元」（見偵卷第12、39頁），但其
    嗣於原審卻又供稱「馬幣5 萬元」（見原審卷第45頁），而
    經原審針對被告上開警、偵所述與原審所供金額不同，再次
    詢問被告，被告仍舊供述「是馬幣5 萬元，警詢所說是朋友
    教的」（見原審卷第49頁），參以被告於原審審理時，於明
    知其遭起訴係屬運輸第一級毒品重罪之情形下，依然2 度供
    稱此次代價為馬幣5 萬元，自以原審所供上情為可採，至於
    被告於本院又辯稱代價應是馬幣5 千元云云，顯係配合其所
    辯「僅知情運輸剴他命」之說詞，亦非可採。
(三)、扣案之海洛因係以夾藏於扣案行李箱拉桿後蓋之方式掩人耳
    目，如非入境檢查之「X 光機」查悉，僅憑扣案行李箱外觀
    ，實難辨識出有內藏毒品之情，又被告於偵查中業已供明「
    伊在馬來西亞當水電工，薪水每月500 元馬幣」等語（見偵
    卷第39頁），則被告如為「LAI 」運輸海洛因毒品成功，返
    回泰國後可得馬幣5 萬元之報酬（如前所述），參以被告明
    知此次運輸報酬係其原有月薪100 倍之高利，且以上開甚為
    隱蔽之方式夾藏毒品，足徵被告於收受「LAI 」所交付之扣
    案行李箱時，顯然知悉內藏有毒品海洛因，始在風險考量下
    ，願為高額報酬鋌而走險，運輸扣案之海洛因毒品私運入境
    。至於被告為警查獲後所採集尿液，檢驗結果雖呈嗎啡陰性
    反應（見偵卷第27、52頁之尿液編號及姓名對照表、高雄市
    立凱旋醫院96年5 月23日檢驗報告），僅能證明被告於採尿
    前未有施用第一級毒品之舉，尚難作為被告對於夾帶海洛因
    係屬不知情之有利認定，附此敘明。
(四)、被告於案發當日自泰國搭機入境高雄國際機場，於提領託運
    之藍色行李箱時為警當場查獲，並查扣如附表編號1 、2 所
    示之海洛因1 包及附表編號3 、4 所示之藍色行李箱、行動
    電話等情，有卷附高雄關稅局扣押貨物、運輸工具收據及搜
    索筆錄、航空警察局高雄分局扣押筆錄、扣押物品目錄表（
    見偵卷第7 、19-23 頁），托運行李號碼牌、被告護照影本
    、出境登記表影本、附表所示扣案證物照片（見偵卷第29-3
    5 頁）、高雄國際航空站國際線到站班表（見本院卷第49頁
    ）足佐，又扣案如附表編號1 所示粉末經送驗後，含有第一
    級毒品海洛因成分（淨重1033.44 公克，純質淨重631.43公
    克），附表編號2 所示之上開海洛因空外包裝（重60.97 公
    克）等事實，亦有法務部調查局96年6 月5 日調科壹字第09
    623048820 號鑑定書1 紙在卷可憑（見偵卷第50頁）。
(五)、綜上所述，被告所辯上情，均屬卸責之詞，不足採信。本件
    事證明確，被告上開運輸第一級毒品犯行，堪以認定。
三、論罪部分：
(一)、按海洛因屬毒品危害防制條例第2 條第2 項第1 款所定之第
    一級毒品，不得製造、運輸、販賣、意圖販賣而持有，且為
    行政院依據懲治走私條例第2 條第4 項公告「管制物品項目
    及其數額」甲項第4 款所列之管制進出口物品。被告自泰國
    運輸、私運扣案第一級毒品海洛因入境臺灣，核其所為，係
    犯毒品危害防制條例第4 條第1 項之運輸第一級毒品罪及懲
    治走私條例第2 條第1 項之私運管制物品進口罪。
(二)、被告與自稱「LAI 」、「ELANGO」、「APPU」等成年人間，
    有犯意聯絡及行為分擔，應依刑法第28條論以共同正犯，起
    訴書漏未將「LAI 」等3 人論以共犯，尚有未洽。
(三)、被告以一行為，同時觸犯毒品危害防制條例第4 條第1 項及
    懲治走私條例第2 條第1 項二罪，為一行為觸犯數罪名之想
    像競合犯，應依刑法第55條前段規定，從一重之運輸第一級
    毒品罪處斷。又被告持有第一級毒品海洛因之低度行為，為
    運輸之高度行為所吸收，不另論罪。
(四)、被告所犯運輸第一級毒品罪之法定刑為死刑、無期徒刑，別
    無其他自由刑之規定，刑度甚重。而本件運輸第一級毒品，
    被告並非主謀，僅屬圖得報酬替人夾帶毒品入境，所運輸之
    第一級毒品已即時為警查扣而未流入國內毒品交易市場，且
    其年僅21歲思慮未周，係遭其他共犯指使而犯本罪，堪認其
    犯罪情狀顯可憫恕，本院認科以本罪最低度刑（即無期徒刑
    ），仍嫌過重，爰依刑法第59條規定酌量減輕其刑。
四、原判決論處被告罪刑，固非無見；惟查：
(一)、被告與自稱「LAI 」、「ELANGO」、「APPU」等成年共犯間
    ，係於何時、地有運輸第一級毒品之犯意聯絡部分，原判決
    漏未認定，尚有未妥。
(二)、原判決未依刑法第59條規定酌量減輕被告之刑（如前所述）
    ，亦有未合。
(三)、扣案如附表編號4 所示行動電話，係屬被告所有而供其運輸
    毒品入境聯絡「LAI 」友人取貨之用，業據被告於本院供認
    在卷（見本院卷第59、62頁），原判決未併予依法宣告沒收
    （如後所述），自有未洽。
五、被告上訴仍執前詞否認上情，雖無理由，但原判決既有上述
    可議，仍應由本院將原判決撤銷改判。審酌被告為貪圖己利
    ，竟夾藏第一級毒品海洛因運輸私運來臺，且查扣如附表編
    號1 所示之第一級毒品數量甚多，並念其未經深思熟慮而犯
    本罪，僅係運輸毒品之執行者，非屬主謀，且毒品入境後即
    被查扣而未流入國內毒品交易市場之危害程度，及其犯後尚
    能供述毒品來源，且其在臺並無前科之素行（參卷附臺灣高
    等法院被告前案紀錄表）等一切情狀，量處如主文所示之刑
    。末查扣案附表編號1 所示之第一級毒品海洛因1 包，為查
    獲之第一級毒品，不問是否屬於被告所有，應依毒品危害防
    制條例第18條第1 項前段規定宣告沒收銷燬。又扣案附表編
    號2 所示之空外包裝，與上開毒品並非不能析離，且係用於
    包裹毒品，防其裸露、潮濕，便於攜帶運輸之物，與附表編
    號3 所示之行李箱1 只，均屬共犯「LAI 」所有，供被告共
    同運輸第一級毒品所用之物，另附表編號4 所示之行動電話
    ，係被告所有而供其運輸毒品入境聯絡「LAI 」友人取貨之
    用（如前所述），均應依同條例第19條第1 項規定，併予宣
    告沒收。至於被告與「LAI 」所談妥之報酬馬幣5 萬元部分
    ，因被告尚未實際領得，爰不予宣告沒收，附此敘明。
據上論結，應依刑事訴訟法第369 條第1 項前段、第364 條、第
299 條第1 項前段，毒品危害防制條例第4 條第1 項、第18條第
1 項前段、第19條第1 項，懲治走私條例第2 條第1 項、第11條
，刑法第11條、第28條、第55條、第59條，判決如主文。
本案經檢察官方娜蓉到庭執行職務。
中　　華　　民　　國　　96　　年　　12　　月　　11　　日
                  刑事第一庭    審判長法  官  郭雅美
                                      法  官  莊崑山
                                      法  官  張意聰
以上正本證明與原本無異。
如不服本判決應於收受本判決後10日內向本院提出上訴書狀，其
未敘述上訴理由者，並得於提起上訴後10日內向本院補提理由書
狀（均須按他造當事人之人數附繕本）「切勿逕送上級法院」。
中　　華　　民　　國　　96　　年　　12　　月　　11　　日
　　　　　　　　　　　　　　　　　　　書記官  呂素珍
附錄本件判決論罪科刑法條：
毒品危害防制條例第4條第1項
製造、運輸、販賣第一級毒品者，處死刑或無期徒刑；處無期徒
刑者，得併科新臺幣 1 千萬元以下罰金。
附表：
編號1：第一級毒品海洛因1包（驗後淨重1033.44公克，純質淨
       重631.43公克）。
編號2：上開海洛因之空外包裝（重60.97公克）。
編號3：藍色行李箱1只。
編號4：行動電話（手機序號：000000000000000）1支。
